臺灣士林地方法院刑事判決　　　　　　　100年度訴字第110號
公　訴　人　臺灣士林地方法院檢察署檢察官
被　　　告　游文科
選任辯護人　楊正評律師
被　　　告　龔泰芳
上列被告等因毒品危害防制條例等案件，經檢察官提起公訴（10
0 年度偵字第780 號、第781 號），本院判決如下：
    主    文
游文科販賣第一級毒品，累犯，處有期徒刑拾伍年陸月，未扣案
販賣第一級毒品所得新臺幣貳仟伍佰元沒收，如全部或一部不能
沒收時，以其財產抵償之；廠牌為ＭＩＮＩ之行動電話（內含門
號0000000000號之ＳＩＭ卡壹張）及廠牌為三星之行
動電話（內含門號0000000000號ＳＩＭ卡壹張）各壹
支均沒收。又共同竊盜，累犯，處有期徒刑捌月。應執行有期徒
刑拾伍年拾月，未扣案販賣第一級毒品所得新臺幣貳仟伍佰元沒
收，如全部或一部不能沒收時，以其財產抵償之；廠牌為ＭＩＮ
Ｉ之行動電話（內含門號0000000000號之ＳＩＭ卡壹
張）及廠牌為三星之行動電話（內含門號0000000000
號ＳＩＭ卡壹張）各壹支均沒收。其餘被訴販賣第一級毒品部分
，無罪。
龔泰芳共同竊盜，累犯，處有期徒刑捌月。
    犯罪事實
一、游文科前於民國91年間因贓物案件，經臺灣桃園地方法院以
    94年度易緝字第102 號判決判處有期徒刑6 月；另於93年間
    因偽造文書案件，經臺灣板橋地方法院以94年度交簡字第10
    64號判決判處有期徒刑3 月確定；再於94年間因違反洗錢防
    制條例案件，經同上法院以95年度簡字第351 號判決判處有
    期徒刑4 月確定，上開3 案件經同上法院以95年度聲字第28
    89號裁定，合併定其應執行有期徒刑11月確定，於96年6 月
    30日執行完畢。龔泰芳前於92年間因連續犯搶奪、竊盜罪，
    經臺灣板橋地方法院以93年度訴字第313 號判決分別判處有
    期徒刑2 年7 月、1 年，應執行有期徒刑3 年6 月，上訴後
    經臺灣高等法院以93年度上訴字第1071號判決駁回上訴，竊
    盜罪因而確定，搶奪罪另提上訴，經最高法院以93年度台上
    字第3823號判決駁回上訴而確定；其又於同年間因違反毒品
    危害防制條例之施用第一級、第二級毒品案件，經臺灣板橋
    地方法院以92年度訴字第2609號判決分別判處有期徒刑7 月
    、4 月，應執行有期徒刑10月，經提起上訴，由臺灣高等法
    院以93年度上訴字第1123號判決駁回上訴而確定；於同年間
    因違反妨害兵役治罪條例案件，經臺灣板橋地方法院以93年
    度簡字第2278號判決判處有期徒刑3 月確定；上開案件經同
    上法院以93年度聲字第1794號裁定，合併定其應執行有期徒
    刑4 年5 月確定，復經同上法院以96年度聲減字第2172號裁
    定，就施用第一級毒品、第二級毒品、竊盜、妨害兵役罪，
    分別減刑為有期徒刑3 月又15日、2 月、6 月、1 月又15日
    ，並與未減刑之搶奪罪合併定其應執行有期徒刑3 年6 月確
    定；於93年7 月22日入監執行，於97年11月27日縮短刑期假
    釋出監付保護管束，於98年4 月2 日假釋期滿未經撤銷，以
    已執行論。
二、詎游文科猶不知悔改，其明知海洛因、甲基安非他命分別係
    毒品危害防制條例所明文管制之第一級、第二級毒品，依法
    不得販賣。其意圖營利，基於販賣第一級毒品海洛因、第二
    級毒品甲基安非他命之犯意，於99年7 月19日6 時33分許至
    同日9 時52分許，以其所持用之門號0000000000號、000000
    0000號行動電話與龔泰芳所持用之門號0000000000號行動電
    話聯絡後，在新北巿林口區○○○路口某加油站，分別以新
    臺幣（下同）2, 500元及1,500 元之代價，同時販賣海洛因
    及甲基安非他命各1 小包予龔泰芳牟利，龔泰芳當場交付購
    買海洛因之價金2,500 元予游文科收受，購買甲基安非他命
    之價金1, 500元則經游文科同意後先行積欠而未交付。嗣游
    文科於99年8 月10日在新北市○○區○○路386 號地下室停
    車場，因另案為警緝獲時，在其身上扣得廠牌為三星、插置
    門號0000000000號SIM 卡及廠牌為MINI插置門號0000000000
    號SIM 卡之行動電話各1 支。
三、游文科因需零件供己修復NISSAN廠牌CEFIRO型自用小客車之
    用，且龔泰芳積欠伊2 萬餘元債務，乃與龔泰芳共同基於意
    圖為自己不法所有之犯意聯絡，先由游文科向龔泰芳提出其
    所需之小客車廠牌零件後，再由龔泰芳尋找目標行竊。龔泰
    芳嗣於99年6 月25日凌晨1 時許，在新北巿林口區○○街對
    面重劃區內，以自備鑰匙開啟車門及電門之方式，竊取蘇正
    賢所有之車牌號碼5391-GZ 號NISSAN廠牌CEFIRO型深綠色自
    用小客車1 部得手後駛離。龔泰芳旋以其所持用之門號0000
    000000號行動電話與游文科持用之門號0000000000號行動電
    話聯絡，並將上開竊得之小客車駛至址設新北巿汐止區○○
    路○ 段515 巷66號「玖揚公司」前，交付予游文科抵債，惟
    因與游文科所需之黑色CEFIRO車輛不符，而遭拒收，龔泰芳
    乃將該車棄置在臺北巿北投區○○路○ 段406 巷內停車場。
    因游文科涉嫌販賣毒品而為檢警實施通訊監察，始查悉上情
    ，嗣經警帶同龔泰芳前往上址起獲該車。
四、案經蘇正賢訴由臺北巿政府警察局大同分局及行政院海岸巡
    防署海洋巡防總局第二海巡隊報告臺灣士林地方法院檢察署
    檢察官偵查起訴。
    理      由
壹、有罪部分
一、證據能力部分：
  (一)按被告以外之人於審判外之言詞或書面陳述，除法律有規定
    者外，不得作為證據，刑事訴訟法第159 條第1 項固有明文
    。惟被告以外之人於偵查中向檢察官所為之陳述，除顯有不
    可信之情況者外，得為證據，刑事訴訟法第159 條之1 第2
    項復有明文。本案證人龔泰芳於檢察官偵查中以證人身分具
    結後所為之陳述，被告游文科及選任辯護人均未曾提及檢察
    官在偵查時有不法取供之情形，亦未釋明有何「顯有不可信
    之情況」之理由，且依本件卷證復未見上開供述有何「顯有
    不可信之情況」之情形，故證人龔泰芳於偵查中具結後所為
    之陳述，得為證據。
  (二)又被告以外之人於審判外之陳述，雖不符刑事訴訟法第159
    條之1 至之4 之規定，而經當事人於審判程序同意作為證據
    ，法院審酌該言詞陳述或書面陳述作成時之情況，認為適當
    者，亦得為證據。又當事人、代理人或辯護人於法院調查證
    據時，知有第159 條第1 項不得為證據之情形，而未於言詞
    辯論終結前聲明異議者，視為有前項之同意，同法第159 條
    之5 亦定有明文。查本案相關具傳聞性質之書面資料，均為
    被告以外之人於審判外之（書面）陳述而屬傳聞證據，檢察
    官及被告、辯護人於本院審判程序中對於相關具傳聞性質之
    書面證據資料之證據能力，均表示沒有意見，且迄於言詞辯
    論終結前亦未聲明異議。本院審酌相關證據資料作成時之情
    況，核無違法取證或其他瑕疵，認為以之作為證據為適當，
    上開相關書面證據資料，自得做為證據。
  (三)另本案證人龔泰芳於警詢時之證述係屬被告以外之人於審判
    外之言詞陳述而屬傳聞證據，既經辯護人於本院準備程序中
    爭執其證據能力，復無其他法律規定得作為證據之情形，自
    不得以之直接作為認定被告犯罪事實存否之證據。惟參酌現
    行刑事訴訟法第166 之1 第2 項、第3 項第6 款，第166 條
    之2 之規定及行反詰問時，容許以陳述人先前不一致之陳述
    作為彈劾證據之法理，非不得以之作為彈劾證據，用來爭執
    被告、證人陳述之證明力，合先敘明。
二、訊據被告游文科固坦承有於99年7 月19日在新北巿林口區○
    ○○路口某加油站，以2,500 元及1,500 元之代價，同時交
    付海洛因及甲基安非他命予證人龔泰芳之事實不諱，惟矢口
    否認有何販賣海洛因及甲基安非他命犯行。辯稱：99年7 月
    19 日 係其與證人龔泰芳合資購買，並非販賣云云。惟查：
  (一)被告游文科於99年7 月19日販賣海洛因、甲基安非他命予證
    人龔泰芳之事實，業經證人龔泰芳於偵查中結證稱：99年7
    月19日6 時33分28秒至9 時52分52秒伊0000000000號及被告
    游文科0000000000號、0000000000號3 通電話通聯譯文有交
    易毒品，男生工人係指甲基安非他命，女生工人是指海洛因
    ，這次買了1,500 元的甲基安非他命、2,500 元的海洛因，
    地點在新北市林口區的某加油站等語（見99年度偵字第1257
    1 號偵查卷【下稱偵卷一】第114 頁）；於本院審理中結證
    稱：99年7 月19日伊把錢拿給被告游文科，被告游文科叫伊
    在加油站等他去處理，回來時他弄給伊，大概等了3 、40分
    鐘等語（見本院卷第139 頁）。依被告游文科之供述與證人
    龔泰芳之證述，證人龔泰芳確於前開時間同時取得海洛因及
    甲基安非他命無疑。被告游文科固辯稱係合資購買，然按吸
    毒之同儕間固偶有合資購買毒品之情，毒品價格高昂，縱有
    合資購買毒品需求，合資者彼此間就出資及毒品分配比例必
    有所約定，此與直接以特定金額向人表示購買該金額可得之
    毒品數量，例如稱：欲購買多少金額之毒品，並逕交付該金
    額向他人購得毒品之情形互殊。依卷附被告游文科與證人龔
    泰芳之通訊監察譯文，證人龔泰芳於99年7 月19日6 時33分
    許撥打被告游文科所持用門號00000000 00 號行動電話聯絡
    時，即向被告游文科表明：「文哥，我要男生工人跟女生工
    人2,500 」，被告游文科回以：「安那」，證人龔泰芳問稱
    ：「你有在111 巷嗎」，被告游文科詢以：「沒有，各1 嗎
    ？」等語，證人龔泰芳表示：「對呀」等語，有上開通訊監
    察譯文可證（見偵卷一第61頁），證人龔泰芳與被告游文科
    聯絡時，即向被告游文科表明要毒品海洛因跟甲基安非他命
    ，被告游文科在電話中並未多說，僅表示「各1 嗎」，而被
    告游文科亦以其所持用門號0000000000號行動電話與證人龔
    泰芳於是日9 時52分許約定在林口加油站見面。核諸其等之
    前開通話內容，苟如係合資購買，衡諸常情，證人龔泰芳豈
    會在電話中初始即向被告游文科表示毒品種類及數量為「男
    生工人跟女生工人2,500 」？又被告游文科豈會於前開電話
    中向證人龔泰芳表示「各1 嗎」之語，而非為一起去購買毒
    品海洛因及甲基安非他命之回應？又佐以證人龔泰芳於本院
    審理中結證稱：伊住林口，伊打電話給被告游文科，他來伊
    錢拿給他，他叫伊在那邊等，伊等了3 、40分鐘，他回來時
    同時給伊海洛因及甲基安非他命，被告游文科怎麼會帶伊去
    認識他的上游，如果他帶伊去認識以後，伊就自己去了，所
    以被告游文科不可能帶伊去認識他的上游等語（見本院卷第
    139 頁），倘被告游文科與證人龔泰芳係合資購買而未從中
    獲利，被告游文科豈會刻意隱瞞上手資訊，且先至林口向證
    人龔泰芳收取現金後，再耗費3 、40分鐘之車程，一人自行
    轉往他處取得毒品再度返回林口交付毒品予在原處等待3 、
    4 0 分鐘之證人龔泰芳，且證人龔泰芳自88年間即因施用毒
    品令入戒治處所施以強制戒治，其後有多次施用毒品之犯行
    ，有證人龔泰芳之臺灣高等法院前案紀錄表1 份在卷可查（
    見本院卷第177 頁至第217 頁），對於「販賣」毒品、「購
    買」毒品、「合買」毒品、「代購」毒品間之差別，當能輕
    易分別，苟被告游文科並無販賣海洛因與甲基安非他命予證
    人龔泰芳，證人龔泰芳當無可能於檢察官偵訊明確指證係向
    被告「買」海洛因及甲基安非他命（見偵卷一第114 頁），
    甚證稱；「監聽譯文一清二楚，就算我想幫他脫罪也沒辦法
    」等語（見同上頁），可知證人龔泰芳主觀上係向被告游文
    科購買毒品，並無與被告游文科合資購買毒品之意，且就被
    告游文科如何或以何價格取得毒品，一無所悉，亦不在意，
    自難認有何與被告游文科合資購買毒品之事實。被告游文科
    辯稱其係與證人龔泰芳共同合購毒品施用云云，與事實有違
    ，實難採信。
  (二)按販賣海洛因及甲基安非他命係違法行為，非可公然為之，
    且有其獨特之販售通路及管道，復無公定價格，容易增減分
    裝之份量，而每次買賣之價量，可能隨時依雙方關係深淺、
    資力、需求量及對行情之認知、來源是否充裕、查緝鬆嚴、
    購買者被查獲時供述購買對象之可能風險評估等，而異其標
    準，非可一概而論，且販賣者從各種「價差」或「量差」或
    係「純度」謀取利潤方式，或有差異，然其所圖利益之非法
    販賣行為目的，則屬相同，並無二致。因之，販賣利得，除
    經行為人（被告）坦承，或其價量至臻明確，確實難以究其
    原委。然按一般民眾普遍認知毒品之非法交易，向為政府查
    禁森嚴且重罰不寬貸，衡諸常情，倘非有利可圖絕無平白甘
    冒被重罰高度風險之理，從而，舉凡其有償交易，除足反證
    其確另基於某種非圖利本意之關係外，通常尚難因無法查悉
    其買進、賣出之差價，而諉無營利之意思，或阻卻販賣犯行
    之追訴（最高法院87年度台上字第3164號判決意旨參照）；
    又販賣毒品之所謂販賣行為，係行為人基於營利之目的，而
    販入或賣出毒品而言。販賣毒品者，其主觀上須有營利之意
    圖，且客觀上有販賣之行為即足構成，至於實際上是否已經
    獲利則非所問。即於有償讓與他人之初，係基於營利之意思
    ，並著手實施，而因故無法高於購入之原價出售，最後不得
    不以原價或低於原價讓與他人時，仍屬販賣行為。必也始終
    無營利之意思，縱以原價或低於原價有償讓與他人，方難謂
    為販賣行為，而僅得以轉讓罪論處（最高法院93年度台上字
    第1651號判決意旨參照）。查被告游文科供稱前與證人龔泰
    芳前因金錢糾紛有嫌隙（見偵卷一第117 頁）。是以被告游
    文科與證人龔泰芳已因金錢糾紛而彼此間相處不悅，其竟肯
    甘冒風險，將海洛因及甲基安非他命出售予證人龔泰芳，衡
    情係其間有利可圖所致。再者，被告游文科於警詢供稱：99
    年7 月19日這次，伊確實有在新北市林口區1 處加油站前給
    龔泰芳1 包（約含袋0.8 公克）甲基安非他命，伊以3,000
    元之代價向別人購買（含袋）1.7 公克甲基安非他命，伊才
    分0.8 公克給龔泰芳，並向龔泰芳收取1,500 元等語（見偵
    卷一第73頁），準此，不論被告游文科究係從「價差」或「
    量差」或「純度」中謀取販賣毒品之不法利益，均不影響其
    營利意圖之認定，被告游文科上開交付海洛因及甲基安非他
    命予證人龔泰芳，並收取相當代價，顯有販賣營利之不法意
    圖，殊無疑問。
  (三)關於被告游文科、龔泰芳竊取車輛部分，業經被告等於本院
    審理中供承不諱（見本院卷第91頁反面至第93頁），另經證
    人即被害人蘇正賢於警詢中指證明確（見99年度偵字第1257
    2 號偵查卷【下稱偵卷二】第55頁至第57頁），復有臺北市
    政府警察局車輛尋獲電腦輸入單、臺北縣政府警察局車輛協
    尋電腦輸入單、贓物認領保管單、南投縣政府警察局車輛協
    尋電腦輸入單、失車- 案件基本資料詳細畫面報表各1 紙及
    查獲車輛照片5 幀附卷足稽（見偵卷二第60頁至第66頁），
    被告等共同竊盜犯行，亦堪認定。
  (四)本案事證明確，被告等上開等犯行，均可認定，各應依法論
    罪科刑。
三、論罪科刑部分：
  (一)核被告游文科販賣毒品予證人龔泰芳之所為，係犯毒品危害
    防制條例第4 條第1 項、第2 項之販賣第一級、第二級毒品
    罪。被告游文科持有第一級毒品海洛因、第二級毒品甲基安
    非他命之低度行為，分別為販賣之高度行為所吸收，均不另
    論科。被告游文科係同時販賣海洛因及甲基安非他命予證人
    龔泰芳，為一行為觸犯數罪名之想像競合犯，應依刑法第55
    條規定從一重之販賣第一級毒品罪處斷。
  (二)被告游文科、龔泰芳竊取車輛部分，核其等所為，均係犯刑
    法第320 條第1 項之竊盜罪，其等就上開竊盜部分，具有犯
    意聯絡及行為分擔，應屬共同正犯。
  (三)被告游文科上開販賣海洛因之行為，與竊盜罪犯意各別，犯
    罪時間各不相同，犯行互異，應分論併罰。
  (四)被告等曾受如犯罪事實一所示之有期徒刑執行完畢，有臺灣
    高等法院被告前案紀錄表2 份附卷可憑（見本院卷第151 頁
    至第217 頁），茲其等於有期徒刑執行完畢後5 年內，再分
    別犯本件有期徒刑以上之罪，均屬累犯，除被告游文科所涉
    販賣第一級毒品罪死刑與無期徒刑部分依法不得加重外，俱
    應依刑法第47條第1 項規定，加重其刑。
  (五)被告游文科所為販賣第一級毒品海洛因犯行，其交易對象僅
    證人龔泰芳，販賣金額無多，並未牟取暴利，販賣時間僅為
    99年7 月19日，相較於長期大量販賣毒品之大毒梟或「大盤
    」毒販而言，被告游文科所為對社會治安及國民健康之危害
    顯然較為輕微，本院認縱量處被告游文科販賣第一級毒品罪
    法定最低刑度之無期徒刑，猶屬過重，客觀上顯可憫恕，應
    依刑法第59條規定，酌量減輕其刑，並先加後減之。另按販
    賣、合資或代他人購買毒品，三者就行為人與他人均有交付
    毒品與金錢之客觀事實均屬同一，唯一不同者即在於行為人
    從事販賣行為時須具備意圖營利之主觀構成要件，方能成立
    販賣毒品罪；而「代買毒品」、「合購毒品」或「買賣毒品
    」在外觀上均有授受毒品及現金之行為，縱上訴人坦承有上
    述外觀行為，未必即係自白販賣毒品（最高法院100 年度台
    上字第711 號判決意旨參照）。本件被告游文科於警詢稱：
    99年7 月19日這次，伊確實有在新北市林口區1 處加油站前
    給龔泰芳1 包（約含袋0.8 公克）甲基安非他命，伊以3,00
    0 元之代價向別人購買（含袋）1.7 公克甲基安非他命，伊
    才分0.8 公克給龔泰芳，並向龔泰芳收取1,500 元，海洛因
    部分，係伊與龔泰芳合資購買，各自出資2,500 元，以5,00
    0 元由伊出面前往五股鄉向1 名綽號「雄貓」男子所購得0.
    9 公克，然後分給龔泰芳一半等語（見偵卷一第73頁）；於
    偵查中稱：龔泰芳說伊拿比較便宜，叫伊幫他一起拿，他再
    跟伊分等語（見偵卷一第117 頁）；又於本院審理中辯稱：
    99年7 月19那次是合資購買等語（見本院卷第146 頁反面）
    。綜上，被告游文科於警詢、偵查及本院均未坦承有販賣海
    洛因及甲基安非他命予證人龔泰芳之情，自無適用毒品危害
    防制條例第17條第2 項規定減輕其刑之餘地。再按毒品危害
    防制條例第17條第1 項規定「犯第4 條至第8 條、第10條或
    第11條之罪，供出毒品來源，因而查獲其他正犯或共犯者，
    減輕或免除其刑。」是被告如供出毒品來源之有關資料，諸
    如其他正犯或共犯之姓名、年籍、住居所、或其他足資辨別
    之特徵等，使調查或偵查犯罪之公務員因而對之發動調查或
    偵查並查獲其他正犯或共犯者，即得邀該條項所定減免其刑
    之寬典（最高法院99年度台上字第1470號判決參照）。復按
    所稱「供出毒品來源，因而破獲者」，係指實施偵查犯罪之
    公務員憑藉被告供出毒品來源之相關資料，發動偵查並破獲
    者而言，先後順序，井然有別。非謂被告曾經供述其毒品之
    來源，無庸探究與販賣毒品者之被查獲有無因果關係，即得
    逕獲上揭減刑之寬典（最高法院99年度台上字第1912號判決
    參照）。查本案被告游文科於99年9 月9 日警詢筆錄供稱：
    已向臺北市政府警察局少年隊提供毒品上游等語（見偵卷一
    第74頁）；於同日偵查中亦供稱：雄貓本名為陳文昌，伊有
    帶警方到五股陳文昌所在地，其他毒品上游伊都交出去，今
    天另有一線毒品上游係小謝，伊曾看過他拿安非他命的半成
    品，他的電話係0000000000，小謝本名伊不知道，之前跟雄
    貓買海洛因是雄貓會叫一個妹仔拿給伊，伊錢交給那個妹仔
    等語（見偵卷一第117 頁、第118 頁），然關於涉嫌違反毒
    品危害防制條例案件，偵辦人員實施通訊監察期間即已發現
    被告游文科上游毒販為綽號「寶貝」之謝佳娟，並聲請上線
    監察擴大偵辦，謝佳娟於99年6 月16日凌晨前往桃園縣中壢
    市○○○路421 號前交易毒品時，遭當地警方查獲，因前有
    毒品通緝在案，遂現在桃園女子監獄服刑中，偵辦人員於偵
    辦本案期間，並未發線有綽號「小謝」、「陳文昌」等2人
    販賣毒品之事證，亦無相關卷證；又偵辦人員依被告游文科
    於99年8 月27日警詢筆錄，於99年10月12日緝獲被告游文科
    上游毒販楊佳政，復於翌日隨案移請臺灣板橋地方法院檢察
    署偵辦，但臺北市政府警察局少年警察隊偵破該販毒集團非
    僅借訊被告游文科之單一偵查作為，係藉由通訊監察、跟監
    、埋伏等偵查作為所緝獲等情，有臺北市政府警察局少年警
    察隊100 年8 月9 日北市警少偵字第10030220000 號函及所
    附偵查報告書、移送書各1 份附卷足參（見本院卷第113 頁
    、第115 頁至第122 頁），而楊佳政因與被告游文科交易毒
    品之犯行，固經臺灣板橋地方法院檢察署檢察官以99年度偵
    字第27821 號提起公訴，並經臺灣板橋地方法院以100 年度
    易字495 號判決判處罪刑在案，有自網路列印之上開起訴書
    及判決書各1 份在卷可佐（見本院卷第336 頁至第340 頁）
    ，然被告游文科上開販賣毒品之犯行係在查悉楊佳政起始與
    之交易甲基安非他命犯行時點即99年7 月25日、99年8 月10
    日之前，難認被告游文科上開販賣毒品犯行之毒品來源係來
    自楊佳政，從而，被告游文科上開販賣毒品犯行，亦無從依
    毒品危害防制條例第17條第1 項之規定減輕其刑，併此敘明
    。
  (六)爰審酌：(1)被告游文科前有偽造文書等犯行，被告龔泰芳則
    有竊盜及多次施用毒品等犯行，均各由法院判處罪刑確定，
    此有臺灣高等法院被告前案紀錄表2 份在卷可參（見本院卷
    第151 頁至第217 頁），今被告游文科又為本案販賣毒品及
    與被告龔泰芳共犯竊盜犯行，可知其等之素行不良，然被告
    游文科販賣海洛因及甲基安非他命之數量尚屬微少，所獲利
    益非多，已如上述；(2)被告等正值青壯，不思正途，以不正
    方法取得他人財物，所竊取之財物為自用小客車1 部；(3)被
    告等坦承竊盜犯行，然被告游文科否認販賣毒品犯行之態度
    等一切情狀，分別量處如主文所示之刑，並就被告游文科部
    分定其應執行之刑。檢察官固具體求處被告龔泰芳有期徒刑
    1 年，固非無見，惟本院斟酌前開事項，認處如主文所示之
    刑，足收儆懲之效，附此敘明。
  (七)沒收部分：
    按違反毒品危害防制條例第4 條之罪者，其供犯罪所用或因
    犯罪所得之財物應予沒收，如全部或一部不能沒收時，追徵
    其價額或以其財產抵償之，該條例第19條第1 項規定甚明。
    又所謂「其因犯罪所得之財物」，並不以當場搜獲扣押者為
    限；而販賣毒品所得之對價，不問其中何部分屬於成本，何
    部分屬於犯罪所得之財物，應均予沒收，始與上開法條之規
    定符合；且因犯罪所得之財物，亦不能與正常營利事業計算
    營利所得之情形，相提並論（最高法院65年度第5 次刑庭庭
    推總會議決議意旨參照）。再按販賣毒品所用之物或所得之
    金錢，無論已否扣案，均應依法沒收，倘犯罪所得之財物為
    新臺幣時，因其本身即為我國現行貨幣價值之表示，並不發
    生追徵其價額之問題（最高法院98年度台上字第711 號判決
    參照）。另按該條文既曰「因犯罪所得之財物」，必已取得
    之財物始得予以沒收，如實際上尚未取得者，自不在該條規
    定沒收之列（最高法院97年度台上字第6889號判決參照）。
    本件被告游文科販賣第一級毒品所得共計2,500 元，應依上
    開規定宣告沒收，如全部或一部不能沒收時，以其財產抵償
    之；至被告游文科同時販賣價值甲基安非他命1,500 元予證
    人龔泰芳，證人龔泰芳並未交付而仍積欠，業據證人龔泰芳
    於本院審理中結證屬實（見本院卷第142 頁），此一部分，
    被告游文科尚未取得，則依首揭說明，該尚未取得之販賣毒
    品價款，即無從依前引規定併予宣告沒收。廠牌為MINI、裝
    置門號0000000000號SIM 卡之行動電話及廠牌為三星、裝置
    門號0000000000號SIM 卡之行動電話各1 支及上開2 門號之
    SIM 卡2 張，係被告游文科用以聯絡販賣毒品事宜等情，有
    上開等行動電話門號之通訊監察譯文可稽（見偵卷一第61頁
    、第62頁），又被告游文科於本院準備程序中供承上開門號
    及行動電話均為其所有（見本院卷第94頁反面），足認被告
    游文科為所有權人，故上開門號SIM 卡2 張及行動電話2 支
    均係被告游文科所有，俱應依毒品危害防制條例第19條第1
    項規定宣告沒收。
  (八)次按18歲以上之竊盜犯、贓物犯，有犯罪之習慣者，得於刑
    之執行前，令入勞動場所強制工作；又有犯罪之習慣或因遊
    蕩或懶惰成習而犯罪者，於刑之執行前，令入勞動場所，強
    制工作；竊盜犯贓物犯保安處分條例第3 條第1 項、刑法第
    90條第1 項固分別定有明文。查保安處分之本質，乃係針對
    受處分人將來之危險性所為之處置，以達教化、治療之目的
    ，為刑罰之補充制度。我國現行刑法採刑罰與保安處分雙軌
    制，目的係在維持行為責任之刑罰原則下，為協助行為人再
    社會化之功能，以及改善行為人潛在之危險性格，期能達成
    根治犯罪原因、預防犯罪之特別目的。觀諸強制工作之保安
    處分意旨，應在對嚴重職業性犯罪及欠缺正確工作觀念或無
    正常工作，而顯有犯罪之習慣，且因遊蕩、懶惰成習而犯罪
    者，強制其從事勞動，以學習一技之長及正確之謀生觀念，
    使其日後重返社會，能適應社會生活。又查竊盜犯贓物犯保
    安處分條例第3 條第1 項及刑法第90條第1 項所規定之「強
    制工作」，均係以強制之方式，使人從事勞動工作。是其雖
    名之為保安處分，然就剝奪人身自由之意義而言，實幾與刑
    罰無異，是就行為人「犯罪習慣」之認定，自當尤須審慎，
    而非可徒憑主觀臆測為斷。再按竊盜犯贓物犯保安處分條例
    第3 條第1 項、刑法第90條第1 項之規定，即係本於保安處
    分應受比例原則之規範，使強制工作保安處分之宣告，須與
    行為人所為行為之嚴重性、行為人所表現之危險性及對於行
    為人未來行為之期待性等相當之意旨而制定，而由法院視行
    為人之危險性格，決定應否令入勞動處所強制工作，以達預
    防之目的（最高法院91年度台上字第4625號判決參照）。被
    告游文科前有偽造文書等犯行，被告龔泰芳則有竊盜及多次
    施用毒品等犯行，此有上開被告前案紀錄表2 份在卷可佐，
    被告游文科、龔泰芳各於96年6 月30日、98年4 月2 日因犯
    罪事實一所示案件執行完畢後，又涉犯本件販賣毒品及共同
    竊盜犯行，或可謂其等素行不佳，然本件被告等所犯係因被
    告游文科欲修復其車輛而與被告龔泰芳臨時起意之竊盜行為
    ，尚與懶惰成習、長期間、有計劃、反覆多次數、以犯罪成
    為日常習慣之情形，有所不同，要非屬嚴重職業性犯罪，另
    被告游文科上開販賣毒品犯行僅有1 次，且數量尚微；再審
    之被告龔泰芳院審理中供稱：伊之前已工作1 年多了等語（
    見本院卷第148 頁），可見被告等非無一技之長，其將來因
    無能力謀生，再次為竊盜或販賣毒品犯行之風險，應較一般
    長期無工作之人為低。是單憑被告游文科、龔泰芳之上開前
    案紀錄，尚難謂被告等積習已深，顯有犯竊盜及販賣毒品之
    習慣。況「強制工作」乃保安處分之一種，「保安處分」實
    係刑罰以外之「補充性」制度，其目的係在預防有「社會危
    險性」之犯罪，則就保安處分之目的而論，「強制工作」之
    宣告理當一併注意「社會危險性」之具備，徵諸被告等於行
    竊當時並未攜帶兇器，其犯罪情節尚非重大，而被告游文科
    販賣毒品次數亦僅1 次，是被告等本案所為，雖非可取，然
    尚未達「社會危險性」之程度至明。若對被告等逕為強制工
    作宣告，不僅無助於「社會危險性」之防堵，更恐與保安處
    分之立法本旨相悖，而終將失其宣告之意義。本案既查無足
    可認定被告等有「犯竊盜罪習慣」之積極事證，被告等所犯
    亦未具備相當之「社會危險性」，而被告等犯罪後於本院審
    理時已坦承竊盜犯行，此部分犯後態度良好，尚知所悔悟，
    兼衡本次竊盜及販賣毒品犯行之嚴重性、所得財物之價值、
    所表現之危險性及對其未來之期待性等情以觀，認被告等經
    本案有期徒刑之執行後，均應足以收遏止並矯治其等犯罪行
    為之效果，且足以體現司法正義，並契合社會感情。況改正
    被告等竊盜及被告游文科販賣毒品犯行之有效方法，在於提
    供適當之更生保護、就業機會及社會扶助等，並非僅有執行
    強制工作之保安處分一途，而強制工作之保安處分係就被告
    人身自由之長期且嚴格之限制，自應從嚴認定之。是揆諸上
    揭規定與說明，本院認就被告等所犯竊盜及被告游文科販賣
    毒品等犯行予以處罰，即為已足，檢察官指稱被告等有犯罪
    之習性，請求宣告強制工作乙節，依比例原則，核屬尚無必
    要，末此敘明。
貳、無罪部分
一、公訴意旨略以：被告游文科意圖營利，基於販賣第一級毒品
    海洛因之犯意，於99年7 月2 日22時14分許至99年7 月3 日
    凌晨0 時19分許，以其所持用之門號0000000000號及000000
    0000號行動電話與龔泰芳所持用之門號0000000000號行動電
    話聯絡後，在新北市○○區○○街111 巷內，以1,500 元之
    價格販賣海洛因予龔泰芳。因認被告游文科涉犯毒品危害防
    制條例第4 條第1 項之販賣第一級毒品罪等語。
二、按犯罪事實應依證據認定之，無證據不得認定其犯罪事實；
    又不能證明被告犯罪者，應諭知無罪之判決，刑事訟訴法第
    154 條第2 項、第301 條第1 項分別定有明文。次按事實之
    認定，應憑證據，如未能發現相當之證據，或證據不足以證
    明，自不能以推測或擬制之方法，以為裁判基礎；且認定犯
    罪事實所憑之證據，無論直接或間接證據，其為訴訟上之證
    明，須達於通常一般之人均不致有懷疑，而得確信其為真實
    之程度者，始得據為有罪之認定，倘其證明尚未達到此一程
    度，而有合理之懷疑存在時，尚難為有罪之認定基礎（最高
    法院40年台上字第86號、76年台上字第4986號著有判例可資
    參照）。另按刑事訴訟法第161 條已於91年2 月8 日修正公
    布，修正後同條第1 項規定：檢察官就被告犯罪事實，應負
    舉證責任，並指出證明之方法。因此，檢察官對於起訴之犯
    罪事實，應負提出證據及說服之實質舉證責任，倘其所提出
    之證據，不足為被告有罪之積極證明，或其闡明之證明方法
    ，無從說服法官以形成被告有罪之心證，基於無罪推定之原
    則，自應為被告無罪判決之諭知（最高法院92年台上字第12
    8 號判例意旨參照）。
三、本件公訴意旨認被告游文科涉有毒品危害防制條例第4 條第
    1 項之販賣第一級毒品罪嫌，無非以證人龔泰芳於警詢及偵
    查中之證述，及門號0000000000號及0000000000號行動電話
    之通訊監察譯文為論罪依據。惟訊據被告游文科固坦承上開
    等門號行動電話為伊所有而持用，並曾於99年7 月3 日凌晨
    0 時19分許聯繫後交付毒品予證人龔泰芳，惟堅決否認有於
    前揭時、地販賣第一級毒品予證人龔泰芳之犯行，並辯稱：
    係轉讓甲基安非他命，不是海洛因，那次伊剛好跟人家有拿
    到，證人龔泰芳叫伊給他一半等語。經查：
  (一)證人龔泰芳於警詢及偵查中固證稱：99年7 月2 日22時14分
    25秒至99年7 月3 日0 時19分11秒，伊門號0000000000號及
    被告游文科0000000000號、0000000000號5 通通聯譯文是交
    易毒品，女生工人係指海洛因，男生工人係指甲基安非他命
    ，這次係買1 張半的女生工人就是1,500 元的海洛因，地點
    在被告游文科新北市○○區○○街111 巷的租屋樓下，時間
    就是聯絡說伊到的時候等語（見偵卷一第54頁、第114 頁）
    。惟依卷附被告游文科持用之0000000000號行動電話之行動
    通訊監察譯文所示（見偵卷一第58頁），該電話於99年7 月
    2 日22時14分許與被告游文科聯絡時，即向被告游文科表明
    要「女工人」，被告游文科詢以「你要的還是你朋友」時，
    證人龔泰芳答稱「我朋友，沒多少一張半而已，你看怎樣打
    給我」等語，被告游文科隨即回答「好」等語，於同日23時
    11分許證人龔泰芳再度撥打被告游文科所持用之門號000000
    0000號行動電話表示：「我叫我朋友載我過去」，被告游文
    科答稱：「我一樣要去五股，你聽不懂，我馬上要出門了，
    1,500 而已」，證人龔泰芳表示：「人家要叫工人」等語，
    核諸前開通話內容，證人龔泰芳顯係因朋友需要而欲向被告
    游文科購買1,500 元之毒品海洛因，並待被告游文科再以電
    話確認是否販賣，然因當次數量甚微，被告游文科尚需出門
    向上手取貨始有足量海洛因而有微詞抱怨，依上開通訊監察
    譯文難認被告游文科與證人龔泰芳已達成販賣海洛因之合意
    。
  (二)再依被告游文科所持用門號0000000000號行動電話於99年7
    月3 日0 時3 分25秒與證人龔泰芳之通話內容為：「B （證
    人龔泰芳) ：文哥快到了。A （被告游文科）到了再說，要
    我下去嗎？B （證人龔泰芳) ：我怕你去五股。A （被告游
    文科）我還沒過去，我會叫阿林拿下去。」而證人龔泰芳於
    同日0 時16分11秒、19分19秒分別撥打被告游文科所持用上
    開門號0000000000號行動電話告知被告游文科其已抵達，有
    上開通訊監察譯文1 份附卷足稽（見偵卷一第58頁、第59頁
    ），可知證人龔泰芳本欲向被告游文科購買價值1,500 元之
    海洛因，而被告游文科尚須前往五股之上手處方有證人龔泰
    芳所欲購買之毒品數量，依上開通訊監察譯文，證人龔泰芳
    於99年7 月3 日0 時19分許抵達被告游文科住處之際，被告
    游文科尚未前往五股之上手處取得海洛因，益徵證人龔泰芳
    與被告游文科當日見面之際，被告游文科並無海洛因可供交
    付甚明。證人龔泰芳雖曾於99年7 月2 日22時14分、23時11
    分許與被告游文科電話聯絡，表示欲向被告游文科購買海洛
    因1,500 元，惟因被告游文科當時並無海洛因可供販賣予證
    人龔泰芳，猶待被告游文科再以電話向證人龔泰芳確認是否
    販售，尚不足認定雙方已達成買賣海洛因之合意；且依嗣後
    通訊監察譯文難認其後渠等已進行海洛因交易，自無從遽認
    被告游文科此部分涉犯販賣第一級毒品犯行。
  (三)綜上所述，檢察官所持論據僅足以證明被告游文科有持用00
    00000000號、0000000000號行動電話於前揭時間與證人龔泰
    芳聯絡之情，惟觀諸上開等門號行動電話之通訊監察譯文，
    尚不足認定被告游文科與證人龔泰芳電話聯絡時，已達成買
    賣海洛因之合意，而依嗣後通訊監察譯文亦難認被告游文科
    有進行海洛因交易。此外，復無其他積極證據足資證明被告
    游文科有此部分公訴意旨所指訴之販賣第一級毒品犯行，揆
    諸首揭法律規定及判例意旨，此部分既不足為被告游文科有
    罪之積極證明，基於無罪推定之原則，自應為被告游文科無
    罪判決之諭知。
據上論斷，應依刑事訴訟法第299 條第1 項前段、第301 條第1
項，毒品危害防制條例第4 條第1 項、第2 項、第19條第1 項，
刑法第11條、第28條、第320 條第1 項、第47條第1 項、第55條
、第59條、第51條第5 款，刑法施行法第1 條之1 ，判決如主文
。
本案經檢察官許恭仁到庭執行職務。
中    華    民    國  100     年    10    月    26    日
                  刑事第八庭審判長法  官  楊 秀 枝
                                  法  官  邰 婉 玲
                                  法  官  黃 怡 瑜
以上正本證明與原本無異。
如不服本判決應於收受送達後 10 日內向本院提出上訴書狀，並
應敘述具體理由。其未敘述上訴理由者，應於上訴期間屆滿後
20 日內向本院補提理由書 (均須按他造當事人之人數附繕本 )
「切勿逕送上級法院」。
                                  書記官  傅 國 軒
中    華    民    國  100     年    10    月    27    日
附錄本案論罪科刑法條全文：
毒品危害防制條例第4條
製造、運輸、販賣第一級毒品者，處死刑或無期徒刑；處無期徒
刑者，得併科新臺幣 2 千萬元以下罰金。
製造、運輸、販賣第二級毒品者，處無期徒刑或7 年以上有期徒
刑，得併科新臺幣1 千萬元以下罰金。
製造、運輸、販賣第三級毒品者，處5 年以上有期徒刑，得併科
新臺幣7 百萬元以下罰金。
製造、運輸、販賣第四級毒品者，處3 年以上10年以下有期徒刑
，得併科新臺幣3 百萬元以下罰金。
製造、運輸、販賣專供製造或施用毒品之器具者，處1 年以上7
年以下有期徒刑，得併科新臺幣1 百萬元以下罰金。
前五項之未遂犯罰之。
中華民國刑法第320條
意圖為自己或第三人不法之所有，而竊取他人之動產者，為竊盜
罪，處5  年以下有期徒刑、拘役或 5 百元以下罰金。
意圖為自己或第三人不法之利益，而竊佔他人之不動產者，依前
項之規定處斷。
前二項之未遂犯罰之。